臺灣高雄地方法院民事裁定
110年度消債職聲免字第141號
聲　請　人　許妙美　000000000000000000000000000000000000
00000000000000000000000000000000000000000000000000
代　理　人　郭季榮律師
相對人即債　中國信託商業銀行股份有限公司
權人　　　　　　　　000000000000000000000000000000000000
0000000000000000000000000000000000000000000000000000000
法定代理人　利明献　00000000
　　　　　　　　　　000000000000000000000000
　　　　　　　　　　00000000000000000000000000000000000
相對人即債　聯邦商業銀行股份有限公司
權人　　　　　　　　000000000000000000000000000000000000
0000000000000000000000000000000000000000000000000000000
法定代理人　林鴻聯　00000000
代　理　人　莊智超　00000000000000000000000000000000000
相對人即債　遠東國際商業銀行股份有限公司
權人　　　　　　　　00000000000000000000000000000000000
00000000000000000000000000000000000000000000000000000000
法定代理人　周添財　00000000
　　　　　　　　　　000000000000000000000000
　　　　　　　　　　00000000000000000000000000000000
相對人即債　兆豐國際商業銀行股份有限公司
權人　　　　　　　　00000000000000000000000000000000000
法定代理人　張兆順　00000000
代　理　人　林勵之　00000000000000000000000000000000000
相對人即債　滙豐（台灣）商業銀行股份有限公司
權人　　　　　　　　00000000000000000000000000000000000
法定代理人　麥康裕　00000000
　　　　　　　　　　000000000000000000000000
　　　　　　　　　　000000000000000000000000000
相對人即債　凱基商業銀行股份有限公司
權人　　　　　　　　000000000000000000000000000000000000
0000000000000000000000000000000000000000000000000000000
法定代理人　魏寶生　00000000
　　　　　　　　　　000000000000000000000000
　　　　　　　　　　000000000000000000000000000000000000
相對人即債　第一金融資產管理股份有限公司
權人　　　　　　　　00000000000000000000000000000000000
法定代理人　施志調　00000000
代　理　人　楊絮如　000000000000000000000000000000000000
上列聲請人即債務人因消費者債務清理事件聲請免責，本院裁定
如下：
    主  文
聲請人即債務人許妙美不予免責。
    理  由
一、本案基礎事實
　　查聲請人即債務人曾經前置調解不成立，而於民國109年6月
    10日聲請清算，經本院以109年度消債清字第191號裁定自10
    9年11月3日下午4時開始清算程序，嗣因財產不敷清償相關
    債務及費用，本院乃於110年5月14日以109年度司執消債清
    字第186號裁定終結清算程序確定，而普通債權人未同意免
    責。
二、本件經本院裁定終結清算程序確定，依消費者債務清理條例
    第132條、第133條、第134條之規定，本院應就聲請人是否
    應予免責（即無前開條例第133條、第134條規定之要件）進
    行審理，茲說明如下：
　㈠消債條例第133條前段
　1.本院裁定開始清算程序後，聲請人之財產及所得
　　⑴聲請人的財產
　　　查聲請人名下無財產，亦未領取社會補助、津貼等情，有
      稅務電子閘門財產所得調件明細表、低收入戶/中低收入
      戶/中低老年人生活津貼管理/身障者生活補助/單親家庭
      子女生活教育補助表、勞動部勞工保險局函、高雄市政府
      都市發展局函、勞動部勞動力發展署高屏澎東分署函在卷
      可資認定（見院卷第8-17頁、第70頁、第60頁、第65頁）
      。
　　⑵聲請人之所得
　　　查聲請人主張：我沒有工作，生活費由我先生資助，每月
      給我新臺幣（下同）20000元等語，並提出配偶石顯鼎書
      立之切結書為佐（見院卷第83-84頁、第68頁）。則自109
      年11月3日開始清算程序起至110年10月20日本院調查期日
      止，以月為單位計算，聲請人所得總額為240000元（見院
      卷第85頁計算表）。
　2.本院裁定開始清算程序後，聲請人之支出
　　⑴依衛福部社會司公告109、110年度高雄市最低生活費為130
      99元、13341元，依消債條例第64條之2第1項、第2項之規
      定，聲請人、受扶養者之最低生活費用應以前開高雄市每
      月最低生活費用金額1.2倍計算即15719元、16009元做為
      計算基準數額。又前開最低生活費已包含居住費用（所佔
      比例24.36%），扣除此部分費用後，109、110年度之最低
      生活費為11890元、12109元。　
　　⑵聲請人主張：我與先生、婆婆同住兒子名下房屋，我無庸
      支付房租，我女兒雖就學中，但她有打工賺錢，我無需負
      擔扶養費等語（見院卷第83-84頁），參酌前開說明，聲
      請人之最低生活費即以前述金額11890元、12109元為計算
      基準。則自109年11月3日開始清算程序起至110年10月20
      日本院調查期日止，以月為單位計算，聲請人支出最低生
      活費總額為144870元（見院卷第85頁計算表）。
　3.本院裁定開始清算程序後，聲請人之所得餘額
　　依據上開證據，聲請人前開所得總額扣除個人最低生活費總
    額後，尚有餘額95130元（見院卷第85頁計算表）。
　㈡消債條例第133條後段
　　聲請人於聲請清算前2年期間，可處分所得總額每月20000元
    ，扣除個人必要生活費11890元後，尚有餘額8110元等情為
    聲請人所不爭執（見院卷第83頁），亦為本院109年度消債
    清字第191號裁定認定在案，則聲請人於聲請清算前2年期間
    所得餘額為194640元（計算式：8110×24=194640）；又普通
    債權人於清算程序中受償總額146990元乙節，亦有109年度
    司執消債清字第186號裁定、債權表、金額分配表、分配結
    果彙總表、債權人受償金額彙總表在卷可參（見院卷第2頁
    、司執消債清字卷第202-203頁、第200-201頁）。可認聲請
    人於本院裁定開始清算程序後，其所得總額扣除個人最低生
    活費總額後仍有餘額，且普通債權人受分配總額低於聲請清
    算前2年期間之可處分所得餘額，應已符合消債條例第133條
    所規定不免責事由。
  ㈢消債條例第134條部分
　　查聲請人無出國紀錄，此有入出境查詢表在卷可參（見院卷
    第7頁）；又本院復查無聲請人有消債條例第134條所列其他
    各款應不免責事由，且債權人亦未提出聲請人有何符合消債
    條例第134條各款所規定之事證供本院參酌，故應認聲請人
    並無消債條例第134條所定不免責事由之存在。
三、綜上所述，債務人既有消債條例第133 條不應免責之事由，
    復未經普通債權人全體同意其免責，揆諸首揭規定，本件聲
    請人應不免責，爰裁定如主文。
四、另債務人因消債條例第133 條之情形，受不免責之裁定確定
    後，繼續清償達該條規定之數額，且各普通債權人受償額均
    達其應受分配額時，依消債條例第141 條之規定，債務人得
    再聲請法院裁定免責。又法院為不免責之裁定確定後，債務
    人繼續清償債務，而各普通債權人受償額均達其債權額之20
    % 以上者，依消債條例第142 條規定，可再行聲請法院裁定
    免責，附此敘明。
中　　華　　民　　國　 110　　年　　11　　月　　22　　日
              　　民事庭　　法　官　賴寶合
上為正本係照原本作成
如不服本裁定，應於裁定送達後10日內，以書狀向本院提出抗告
，並繳納抗告費新臺幣1千元
中　　華　　民　　國　 110　　年　　11　　月　　22　　日
  　                        書記官　胡美儀
附錄
一、債務人繼續清償得聲請法院裁定免責之規定：
　　消費者債務清理條例第141條
　　債務人因第 133 條之情形，受不免責之裁定確定後，繼續
　　清償達該條規定之數額，且各普通債權人受償額均達其應受
　　分配額時，得聲請法院裁定免責。　　
    消費者債務清理條例第142條
　　法院為不免責或撤銷免責之裁定確定後，債務人繼續清償債
　　務，而各普通債權人受償額均達其債權額之 20% 以上者，
　　法院得依債務人之聲請裁定免責。
二、債務人嗣後聲請裁定免責時，須繼續清償各普通債權之最低
    應受分配額。